臺灣臺南地方法院民事裁定
110年度簡抗字第16號
抗  告  人  永豐商業銀行股份有限公司

代  表  人  陳嘉賢  
訴訟代理人  楊予銣  
相  對  人  吳金皇  
            吳東峰  
            吳玲珠  
            吳柳英  
            幸東樟  

            幸亮宇  


            幸政融  
            幸慶榮  
上列當事人間請求代位分割遺產事件，抗告人對於民國110年9月
30日本院臺南簡易庭110年度南簡字第1225號裁定提起抗告，本
院裁定如下：
    主  文
抗告駁回。
抗告費用新臺幣壹仟元由抗告人負擔。
    理  由
一、抗告意旨略以：抗告人於本件之債權截至民國110年11月3日
    止，總金額為新臺幣(下同)232,048元。民法規定遺產標的
    價額與本件債權總額，擇其較低者為訴訟標的價額，本件債
    權總額顯低於遺產標的價額，故本件應重新核定裁判費等語
    。
二、本院之判斷：
(一)按債權人代位債務人對於第三債務人起訴，係以債務人與第
    三債務人間之權利義務關係為訴訟標的，計算訴訟標的價額
    ，應就債務人與第三債務人間之權利義務關係定之（最高法
    院106年度台抗字第427號裁定同此見解）。次按，民法第11
    64條所定之遺產分割，既係以遺產為一體，整個的為分割，
    並非以遺產中各個財產之分割為對象，則於分割遺產之訴，
    其訴訟標的價額及上訴利益額，自應依全部遺產於起訴時之
    總價額，按原告所占應繼分比例定之（最高法院103年度台
    抗字第480號裁定同此看法）。
(二)查：
　⒈抗告人起訴主張代位其債務人吳金皇提起分割遺產之訴訟，
    依上揭說明，抗告人與吳金皇之權利義務關係，並非本訴訟
    之訴訟標的，吳金皇與其他繼承人間之分割遺產的法律關係
    方屬之，故本件訴訟標的價額核定，應以吳金皇就該遺產分
    割之可獲利益為斷，亦即以吳金皇就其所繼承遺產總價額之
    所占應繼分比例計之。依此，本件訴訟標的價額應以原告所
    主張吳金皇繼承臺南市○區○○段000○00000地號土地可獲得之
    利益核之，即應核定為1,235,421‬元（計算式詳如附表）。
    乃原審裁定亦循上而核之，並無違失之處。
　⒉抗告意旨固稱民法規定遺產標的價額與本件債權總額，擇其
    較低者為訴訟標的價額云云，惟觀諸民法、民事訴訟法之規
    範，均查無如此的規定，抗告意旨之見，容有誤會，無法憑
    採。又抗告人於原審裁定後，雖具狀為訴之追加(南簡字卷
    第81頁)，惟本件抗告審之審查標的，係以抗告人起訴時之
    訴訟標的為據，並審斷原審裁定對於該原訴訴訟標的價額核
    定之適法性，至於抗告人於原審所為追加之訴，不在本件抗
    告審之審認範圍，併此敘明。
(三)從而，原審所為訴訟標的價額之核定，於法並無違誤，抗告
    意旨指摘原裁定不當，求為廢棄，為無理由，應予駁回。
三、據上，本件抗告為無理由。依民事訴訟法第436條之1第3項
    、第495條之1第1項、第449條第1項、第95條、第78條，裁
    定如主文。　　
中　　華　　民　　國　　111 　年　　1 　　月　　18　　日
                  民事第一庭  審判長 法  官  劉秀君 
　　　　　　　　　                   法  官  陳谷鴻
　　　　　　　　                   　法  官　盧亨龍
以上正本係照原本作成。
本裁定不得再抗告。
中　　華　　民　　國　　111 　年　　1 　　月　　18　　日
                                     書記官  謝婷婷　　　　　　　　　
附表：(面積為平方公尺；幣別為新臺幣)
編號 遺產 面積 公告現值 權利範圍 吳金皇應繼分 價額（元以下4捨5入） 1. 臺南市○區○○段000地號土地 1,014 49,043元 公同共有6分之1 8分之1 1,036,033元 (計算式：1,014×49,043×1/6×1/8) 2. 臺南市○區○○段00000地號土地 117 81,800元 公同共有6分之1 8分之1 199,388元 (計算式：117× 81,800×1/6×1/8) 價額合計1,235,421元